臺灣臺北地方法院刑事判決　　　　　　　94年度易字第1262號
公　訴　人　臺灣臺北地方法院檢察署檢察官
被　　　告　丁○○
選任辯護人　易定芳律師
上列被告因偽造文書案件，經檢察官提起公訴（94年度偵字第82
37號），本院判決如下：
    主  文
丁○○連續行使業務登載不實之文書，處有期徒刑月，如易科
罰金，以佰元折算壹日。緩刑貳年。
未扣案偽刻「廣昌開發股份有限公司」印章、「丁○○」印章各
壹個及如附件1、2所示「廣昌開發股份有限公司」、「丁○○」
之印文，均沒收。
    事  實
一、丁○○原係廣昌開發建數股份有限公司 (下簡稱廣昌公司)
    之董事長兼總經理，廣昌公司於民國93年12月31日召開臨時
    股東會改選董監事後，由甲○○、戊○○及丁○○出任新董
    事，雖丁○○仍續任董事長兼總經理，但依董事會決議，廣
    昌公司之營利事業登記證正本及印章應移交董事會保管，而
    由甲○○置放在該公司（臺北市大安區○○○路○段380號7
    樓之1）之保險箱內。丁○○於94年1月12日夜間，發現該營
    利事業登記證及公司大、小章並未置放原處所，亦明知該等
    物品並未遺失，竟基於行使業務登載不實文書之概括犯意，
    先在不詳之處所，委託不知情之刻印店老闆，偽刻「廣昌開
    發股份有限公司」之公司印章及「丁○○」之印章各1個，
    並於94年1月13日，在臺北市市○路1號臺北市商業管理處，
    填載業務上不實之「廣昌公司補發登記申請書」後，並持偽
    刻之大、小印偽造印文後 (如附件1所示)，持以向臺北市商
    業管理處行使，用以申請補發營事業登記證，足以生損害於
    廣昌公司及臺北市政府商業管理處對於補發營利事業登記證
    審核之正確性。復於94年1月17日領取營利事業登記證後，
    前往國泰世華銀行松江分行處，填載業務上不實之「存款業
    務異動申請書」二份，並持前開偽造之印章，偽造大、小印
    後(如附件2所示)，連同前開申請補發之營利事業登記證，
    持以向國泰世華銀行松江分行行使，用以變更廣昌公司在該
    銀行帳號000000000000號帳戶之印鑑變更及辦理通提，足以
    生損害於廣昌公司及國泰世華銀行。
二、案經廣昌公司之董事甲○○訴由臺北市政府大安分局報請臺
    灣臺北地方法院檢察署檢察官偵查起訴。
    理  由
一、本件被告丁○○對於檢察官證據清單所提之證據，除告發人
    甲○○於警詢、偵查時之指訴，及證人丙○○於警詢、偵查
    時之陳述之證據能力有爭執以外，其餘證據之證據能力均不
    爭執，首開敘明。
二、訊據被告丁○○矢口否認有何行使業務登載不實文書之犯行
    。辯稱: 證人丙○○律師、乙○○律師是將代為保管之公司
    營利事業登記證及大、小印章交付給董事會，並非交付予證
    人甲○○保管。伊為公司之董事長，當然有使用公司營利事
    業登記證及大、小印的權利。94年1月12日晚間，伊發現營
    利事業登記證及大、小印不見，因與證人甲○○相處不佳，
    所以沒去問甲○○有無取走營利事業登記證或公司的大、小
    印，才會去申請補發或變更印鑑，伊的出發點是為公司好云
    云。
三、本院認定被告有罪之證據:
    (甲)供述證據方面:
    (一)證人甲○○、乙○○於審判時之證述:
      1.關於證人乙○○律師及證人丙○○律師所保管之廣昌公
        司營利事業登記證及公司大、小章如何移交給93年12月
        31日新成立之廣昌董事會乙節。證人甲○○於審判時證
        稱: 點交時，我們三人 (指證人甲○○、戊○○及被告
        )都在，當時原來是放在桌上，沒有說交給特定的人，
        後來要走的時候，就決定放在我的公事包裡，後來就放
        置在公司的保險箱裡等語 (見本院94年11月8日審判筆
        錄)；核與乙○○於審判時之證述大致相符；被告對該
        部分移交之過程亦不爭執 (見同日審判筆錄第17頁)；
        另參酌93年12月31日廣昌公司董事會係決議將該等文件
        、印章返還予新成立之董事會，有該董事會議事錄在卷
        可參 (見94年度偵字第8237號卷第18、19頁)，足資認
        定「當時證人乙○○律師、丙○○律師移交廣昌公司營
        利事業登記證及公司大、小章予董事會，並未特別指定
        保管人，而係由證人甲○○將之收放在廣昌公司之保管
        箱」之事實。
      2.證人甲○○之證稱: 避免被告未經董事會同意而使用，
        下班後會將公司營利事業登記證及大、小印帶回家保管
        等語 (見同日審判筆錄)，足資認定被告後來發現該等
        物品不見時，係由證人甲○○取走之事實。
    (二)被告之供述:
      1.被告坦認於94年1月12日晚間，發現廣昌公司營利事業
        登記證及大、小章不在廣昌公司保險箱，因與證人甲○○相處不佳，故未曾向證人甲○○求證，即至臺北市商
        業管理處申請營利事業登記證，及至國泰世華銀行松江
        分行申請變更印鑑之事實 (見同日審判筆錄第19、20頁
        ) 。佐以證人甲○○坦承會於下班後將前開資料及印章
        取走之事實。足資認定被告明知該營利事業登記證及公
        司大、小章並未遺失，因與證人甲○○相處不佳，而重
        新刻公司大、小印章，並製作業務上不實之「廣昌公司
        補發登記申請書」、「存款業務異動申請書」等文書，
        以求補發營利事業登記證及變更公司帳戶印鑑。從而，
        其主觀上，顯有製作業務不實文書，並予以行使之直接
        故意。
      2.被告雖辯解，廣昌公司之營利事業登記證及公司大、小
        印，係證人乙○○、丙○○交付給董事會云云。惟查，
        該等物品雖然交付給董事會保管，並不代表被告可以假
        藉遺失去製作如附件1、2等業務不實文書去申請補發或
        變更印鑑。被告在明知物品未遺失之情況下，逕自偽刻
        印章及申請補發，其犯行已足認定。
    (乙)非供述證據方面:
    (一)「廣昌公司補發登記申請書」乙紙、「廣昌公司營利事業
      登記證補發」影本乙紙、「存款業務異動申請書」四紙、
      「印鑑卡」影本乙紙，足徵被告有行使業務不實文書之事
      實。
    (二)代管委託書、保管條、支付存摺支票清單、託管明細影本
      各乙份，足資認定廣昌公司曾委託證人丙○○保管公司營
      利事業登記證及大、小印章之事實。
五、論罪科刑:
    核被告所為，係犯刑法第216條、第215條行使業務登載不實
    文書罪 (檢察官雖於起訴書誤載起訴之條文為刑法第216、2
    14條，但已由公訴檢察官於審判期日予以訂正)。被告偽刻
    印章之行為，為登載業務不實文書之階段行為。又被告登載
    業務不實文書之低度行為，為行使業務不實文書之高度行為
    所吸收，均不另論罪。被告利用不知情之刻印店老闆偽刻「
    廣昌開發股份有限公司」之公司印章及「丁○○」之印章，
    為間接正犯。又被告二次行使業務登載不實文書之行為，其
    時間緊接，所犯構成要件相同，顯係基於概括之犯意反覆為
    之，應依連續犯之規定論以一罪。爰審酌被告無何前科，此
    有臺灣高等法院被告全國前案紀錄表在卷可參，素行尚可；
    犯罪後坦認部分事實，態度尚可；及被告犯罪之動機、手段
    、所生危害等一切情狀，量處如主文所示之刑，並諭知易科
    罰金之折算標準，以示懲儆。又被告無何前科，已如前述，
    經此偵、審程序，應知所警惕，信無再犯之虞，如施予緩刑
    ，能給予被告在緩刑期間不得再犯罪之警惕，反有助於刑法
    之教化功能，爰併宣告緩刑二年，以勵被告自新。
六、沒收：
　　未扣案偽刻「廣昌開發股份有限公司」印章、「丁○○」印
　  章各一個及如附件1、2所示「廣昌開發股份有限公司」、「
    丁○○」之印文，均依刑法第219條沒收。
據上論斷，應依刑事訴訟法第299條第1項前段、刑法第56條、第
216條、第215條、第219條、第41條第1項前段、第74條第1款，
罰金罰鍰提高標準條例第1條前段、第2條，判決如主文。
本案經檢察官李傳侯到庭執行職務
中　　華　　民　　國　　94　　年　　11　　月     15   日
                  刑事第六庭審判長法  官  周占春
                                  法  官  林孟皇
                                  法  官  趙子榮
上正本證明與原本無異。
如不服本判決，應於判決送達後10日內，向本院提出上訴狀。
                                  書記官  蔡金臻
中　　華　　民　　國　　94　　年　　11　　月　　15　　日
中華民國刑法第215條
(業務上文書登載不實罪)
從事業務之人，明知為不實之事項，而登載於其業務上作成之文
書，足以生損害於公眾或他人者，處3年以下有期徒刑、拘役或500
元以下罰金。
中華民國刑法第216條 (行使偽造變造或登載不實之文書罪)
行使第210條至第215條之文書者，依偽造、變造文書或登載不實事
項或使登載不實事項之規定處斷。
中華民國刑法第219條 (沒收之特例)
偽造之印章、印文或署押，不問屬於犯人與否，沒收之。
